【裁判字號】    97,裁,2189
【裁判日期】    970410
【裁判案由】    土地增值稅
【裁判全文】
最  高  行  政  法  院  裁  定
                                     97年度裁字第02189號
再 審原 告  甲○○
再 審被 告  乙○○○○○○○.
代  表  人  游松男
上列當事人間土地增值稅事件，再審原告對於中華民國95年3月2
日本院95年度判字第264號判決，提起再審之訴，本院裁定如下
：
    主  文
再審之訴駁回。
再審訴訟費用由再審原告負擔。
    理  由
一、按再審原告提起再審之訴，應依行政訴訟法第277條第1項第
    4款表明再審理由，此為必須具備之程式。所謂表明再審理
    由，必須指明確定判決有如何合於法定再審事由之具體情事
    ，始為相當，倘僅泛言有何條款之再審事由，而無具體情事
    者，尚難謂已合法表明再審理由。如未表明再審理由，法院
    無庸命其補正。
二、本件再審原告對本院95年度判字第264號確定判決（下稱原
    判決）提起再審之訴，略以：本件爭點為訴外人莊東榮於民
    國84年5月31日拍定臺中縣沙鹿鎮○○○段727、727之1地號
    2筆土地時，是否確為自耕農民，再審原告一再主張莊東榮
    於76年1月16日設立東群網版印刷社至87年10月20日辦妥歇
    業期間，該印刷社早於80年3月名存實亡，房屋稅及地價稅
    均已分別改依住家用及自用住宅優惠稅率課徵，且該商號於
    81年以後即未申報營業稅及營利事業所得稅，足見莊東榮之
    身分為農民無疑。然臺中高等行政法院就其是否有農民身分
    ，未依行政訴訟法第133條規定為職權調查，且未傳喚莊東
    榮作證，逕認84年5月31日時莊東榮已非農民。又非耕地移
    轉須出具繼續農業使用承諾書乃土地稅法施行細則所明訂，
    其乃方便再審被告為形式上審查，旨在明示系爭土地應繼續
    作農業使用，臺中高等行政法院以莊東榮取得系爭土地後不
    久即移轉予他人，遽認其不具有農民身分，顯誤解該規定之
    立法意旨；況原判決對相關事證不僅未予調查，且對臺中高
    等行政法院判決不符經驗法則及論理法則等節亦未予審酌，
    其判決理由與事實顯有矛盾，且未敘明就相關事證何以不採
    之理由，亦有判決不備理由、認事率斷之違法，爰依行政訴
    訟法第273條第1項第1款及第2款規定提起再審之訴云云。經
    核再審原告之上開理由，無非重述其在前訴訟程序之主張，
    或就本件事實審法院取捨證據、認定事實之職權行使事項，
    任意指摘為不當，或就原判決所為之論斷，泛言判決理由與
    事實矛盾、判決不備理由及認事率斷，而未具體表明原判決
    所適用之法規，究有如何顯然錯誤，及原判決之理由與主文
    有如何矛盾情事。依首揭規定，再審原告提起本件再審之訴
    ，自不合法，應予駁回。
三、依行政訴訟法第278條第1項、第104條、民事訴訟法第95條
    、第78條，裁定如主文。
中    華    民    國    97    年    4     月    10    日
                    最高行政法院第四庭
                        審判長法官  鍾  耀  光
                              法官  林  樹  埔
                              法官  吳  慧  娟
                              法官  姜  仁  脩
                              法官  黃  清  光
以  上  正  本  證  明  與  原  本  無  異
中    華    民    國    97    年    4     月    11    日
                              書記官  王  史  民


司法院資訊處製作；財團法人民間司法改革基金會備份。
